最高法院刑事判決　　　　　　　　　　　　　　　九十一年度台上字第二三九九號
　　上　訴　人　甲○○
　　選任辯護人　李春生律師
右上訴人因違反槍砲彈藥刀械管制條例案件，不服台灣高等法院台中分院中華民國八
十九年一月二十六日第二審判決（八十八年度上訴字第一二二二號，起訴案號：台灣
台中地方法院檢察署八十七年度偵字第二二六八一號），提起上訴，本院判決如左：
    主  文
原判決撤銷，發回台灣高等法院台中分院。
    理  由
本件原判決認定：上訴人甲○○於民國八十四年六、七月間，在台中市第一廣場四樓
某玩具模型店購得仿COLT廠半自動手槍製造之玩具手槍一支，竟因好奇，未經許可，
在台中縣太平市○○路某工廠內，利用車床將塑膠槍管內阻鐵去除，加襯金屬槍管，
使該手槍成為可發射子彈，具有殺傷力之手槍，又為供該手槍發射之用，基於牽連犯
意，又自行在同上址以車床將鐵片車出子彈型狀，並填裝鋼珠、火藥，製造具子彈完
整結構，並具殺傷力之子彈一顆，且自斯時起，未經許可、無故繼續持有上開具有殺
傷力之手槍、子彈。嗣於八十七年十月十六日十八時許，在台中縣太平市○○路○段
六十六巷九號住處，因不滿其母劉月琴將其所使用之自小客車出售，而持該改造手槍
裝入所製造之子彈一顆，向屋內擊發一槍洩恨，經擊發射中屋內樑柱，致樑柱上之磁
磚呈深約一厘米，直徑約二公分之圓型狀脫落，經鄰居報警查獲，並扣得其所持有之
改造仿COLT廠半自動手槍製造之玩具手槍一支（含彈匣一個，槍枝管制編號第000
0000000號），子彈殼一顆等情。因而撤銷第一審諭知被告無罪之判決，改判
論上訴人以未經許可，持有可發射子彈具有殺傷力之槍枝罪，處有期徒刑壹年貳月，
雖非無見。惟查：（一）按刑法第五十五條所謂之牽連犯，必須二個以上之行為有方
法與結果之關係者，始足構成，亦即必須以犯一罪之方法行為犯他罪，或以犯一罪之
結果行為犯他罪，方有牽連關係之可言。而槍枝及子彈，固常配合使用，但就製造而
言，其間並無互為方法結果之牽連關係，應難論以牽連犯。依原判決認定之事實：上
訴人係改造手槍後，又為供該手槍發射之用，而再製造具有殺傷力之子彈一顆觀之，
上訴人製造子彈既係為供手槍發射之用，並非係製造手槍之方法行為或結果行為，二
者顯無方法結果之牽連關係，原判決竟認上訴人改造手槍及製造子彈二行為間有方法
結果牽連關係，而從一重之未經許可製造可發射子彈具有殺傷力之槍枝罪論，於法自
屬可議。又原判決認定之事實，如屬無訛，上訴人於改造手槍後之製造子彈行為，既
無牽連關係，是否為另行起意而應併合處罰？即有究明之必要，如屬肯定，因公訴人
就上訴人製造子彈行為並未起訴，得否併予審理？亦堪研求。原審未見及此，遽認上
訴人改造槍枝及製造子彈之二行為係牽連犯，而就上開未起訴部分，亦併予審理，自
有適用法則不當之違誤。（二）按每枝槍枝性能、品質不同，得否依統案測試結果作
為個別槍枝是否有具殺傷力之證據，非無疑義。原判決以上訴人自承係以車床將鐵片
車出彈型，內裝鐵珠，並收集小孩玩具槍擊發用之火藥塞滿之方式，製造其已發射之
子彈一顆，合乎法務部調查局鑑定報告所設「如彈頭為金屬製品、彈殼內添加火藥增
加發射動能」之情形，而認該槍枝及子彈均具殺傷力，雖非無見，惟原審曾請內政部
警政署刑事警察局再行鑑定扣案之槍枝，經該局以玩具槍金屬彈殼分別裝填(1)直徑約
6mm 鋼珠一顆、玩具槍用之底火帽一個、玩具槍用之底火片二片（約○‧一六公克）
；(2)直徑6mm 鋼珠一顆、玩具槍用之底火帽一個、粒狀制式火藥（約○‧二公克），
試射之槍彈測速紀錄結果並不相同，測試(1)之子彈單位面積動能達每平方公分二○○
焦耳，測試(2)之子彈單位面積動能僅有每平方公分一四點一八焦耳（詳原審卷第十二
至十四頁），而後者之測試結果，並無法達到具有殺傷力之認定標準，則依上訴人所
自承其製造子彈之材質，究屬測試(1)？或測試(2)？又依其上訴人發射子彈當時之距離
，及所造成之磁磚損失情形觀之，能否計算其槍彈發射之動能及單位面積之動能，據
以判斷其是否具有殺傷力？自應再請專門鑑定機關就本案實際情形為判斷。原審既請
內政部警政署刑事警察局再為鑑定，而該鑑定報告又就不同內填物之子彈分別測試而
有不同之結果，其測試結果既關係扣案槍枝是否具有殺傷力之認定，原審就該鑑定結
果，究屬上訴人有利或不利之證據，未予以說明，遽為上訴人不利之認定，亦嫌理由
不備。以上或為上訴意旨所指摘，或為本院得依職權調查之事項，應認原判決有撤銷
發回之原因。
據上論結，應依刑事訴訟法第三百九十七條、第四百零一條，判決如主文。
中      華      民      國    九十一    年      四      月    二十九    日
                              最高法院刑事第十庭
                                  審判長法官  林  增  福
                                        法官  邵  燕  玲
                                        法官  吳  昆  仁
                                        法官  陳  世  雄
                                        法官  惠  光  霞
      右正本證明與原本無異
                                              書  記  官
中      華      民      國    九十一    年      五      月      六      日
